臺灣新北地方法院行政訴訟判決
110年度交字第632號
原      告  田游榮
被      告  新北市政府交通事件裁決處
                    設新北市○○區○○路0段000號2樓
代  表  人  李忠台(處長)  住同上
訴訟代理人  黃慧婷律師
上列當事人間因交通裁決事件，原告不服被告中華民國110年8月
2日新北裁催字第48-CJ0000000號裁決，提起行政訴訟，本院判
決如下：
    主  文
一、原告之訴駁回。
二、訴訟費用新臺幣300元由原告負擔。
    事實及理由
壹、程序方面：查，本件係因原告不服被告所為道路交通管理處
    罰條例第8條的裁決而提起撤銷訴訟，依行政訴訟法第237條
    之1，應適用交通裁決事件訴訟程序。而本件因卷證資料已
    經明確，於是依同法第237條之7規定，不經言詞辯論，直接
    裁判。
貳、實體方面：
一、爭訟概要：緣原告田游榮駕駛其所有之車牌號碼000-000號
    普通重型機車（下稱系爭機車），於民國（下同）110年6月
    18日14時28分，行經新北市○○區○○路0段00號對面)時，因有
    「汽車駕駛人未依規定使用方向燈」之違規行為，經民眾於
    110年6月21日檢具違規採證影片向新北市政府警察局土城分
    局(下稱舉發機關)提出檢舉不服舉發，經舉發機關執勤員警
    檢視違規採證影片後認定違規屬實，遂於110年7月2日填製
    新北市警交大字第CJ0000000號舉發違反道路交通管理事件
    通知單（下稱舉發通知單），記載應到案日期為110年8月16
    日前，予以舉發，並移送被告處理。原告嗣於110年7月9日
    提出申訴不服舉發，案經被告向舉發機關查明原告陳述情節
    及違規情形後，仍認違規事實明確，被告為此乃依道路交通
    管理處罰條例第42條及違反道路交通管理事件統一裁罰基準
    等規定，以110年8月2日新北裁催字第48-CJ0000000號違反
    道路交通管理事件裁決書（下稱原處分）裁處原告罰鍰1,20
    0元。原告不服原處分，於是提起本件行政撤銷交通裁決訴
    訟。
二、原告主張及聲明：
(一)原告主張要旨：
　1.原告於當日舉發日、時 ，騎乘機車沿市道000號廻龍往板橋
    土城方向，行經浮洲橋下後，右彎轉省道-台3線，經新北市
    ○○區○○路0段0號對面岔路口（系爭路口）時 ，有開啟右轉
    方向燈（2021/06/18 14:28:14秒），惟出彎出口銜接台三
    線之外側道路，當時有違規白色小貨車紅線違規停車，故於
    該右轉岔路口出彎後，避免急煞車而導致後方車輛追撞，及
    為閃避該違規白色小貨車，依當時道路情狀，見紅線違停小
    貨車後，僅2-3秒時間必須迅速判斷，故本能反應即切換車
    道(2021/06/18 14:28:17秒），且從市道116右轉入 彎後，
    出彎至台3線道，應屬右向轉彎整體連續駕駛行為，非屬變
    換車道方向之行為，原告依法已有打右轉方向燈，應 屬合
    法 。
  2.原告主張該系爭路口右彎往土城方向岔路口，銜接台3線往
　　土城方向之交通標線號誌設置具爭議性，不符道路駕駛人之
　　實際使用道路之情狀。原因如下：
 (1)市道000號道路，右轉該系爭岔路之入彎道路面寬之設計，
    出彎後銜接即涵蓋台3線外側兩線道，依一般道路使用人之
    駕駛慣性，入彎至出彎道，銜接誇越台3線外側第二線道白
    虛線車道乃屬常態，且整體右彎至出彎道僅有1-2秒 ，對於
    駕駛人出彎道後，從原本顯示右轉方向燈迅即換成左轉方向
    燈，不具期待性，該交通標線號誌，極具爭議性，應有裁量
    空間。
 (2)另台3線板橋往土城方向中央路口有紅綠燈管制，該系爭路
    口右轉往土城中央路時，板橋往土城中央路之交通號誌乃紅
    燈狀態，故一般道路使用人駕駛於該系爭岔路口時，出彎銜
    接台3線，駕駛車輛乃直接銜接至台3線外側兩線道，故沿市
    道116右彎系爭路口至台3線，應屬右向轉彎整體連續駕駛行
    為，非屬變換車道方向之行為，原告依法已有打右轉方向  
    燈，理當合法。
  3.綜上所述，原告駕駛車輛於當時情狀，因違規車輛停放在先
    及道路標線本身設計具爭議性等因素，土城分局警員馬钰涵
    為民眾以行車紀錄器檢舉駕駛人未依規定使用方向燈，舉發
    系爭通知單 ，而原處分認原告有駕駛人未依規定使用方向
    燈之行為而據以裁罰，與法不合，當有違誤。
(二)聲明：撤銷原處分。
三、被告答辯及聲明：
(一)被告答辯要旨：
  1.查採證影片及影片截圖所示，原告行經該址時，確實有變換
    車道未依規定使用方向燈之事實(採證光碟之「違規影片.AV
    I」)，核其行為即已違反道路交通安全規則所訂之變換車道
    應使用方向燈之規範，屬於處罰條例第42條所稱之未依規定
    使用燈光，原告於起訴意旨中對此一事實亦未否認，違規事
    時確實存在，洵堪認定。
  2.原告固於起訴狀中稱路面標線繪設不當而致使原告為本件違
    規等語，惟查路面標線屬於行政程序法第92條第2項所指之
    一般處分，其效力除有重大違法瑕疵或經撤銷者，應以存在
    之狀態為斷；況自採證影片以觀，原告行經該址時標線要屬
    明確，並無任何斑駁而無法辨識之情形，原告變換車道時自
    應有注意並遵守該標線之規定行駛之義務，被告實難據其渠
    等主張為有利原告之認定；另原告爭執系爭當時是為閃避前
    方違規停車之貨車等情，惟查原告完成右轉彎當時，其車速
    尚屬緩慢，距離前方貨車亦相當遙遠，根本無當下必須緊急
    閃避之情節；又縱令其確實有必須閃避之情形，核其所為之
    行為(未打方向燈)所及其欲避免之危難性質間，尚難謂其行
    為具備適當性，原告之主張要無可採，原處分應予維持。
  3.再者，原告既為合法考領機車駕駛執照之人，有機車車籍查
    詢資料及駕駛人基本資料為憑，其對上述規定應知之甚詳，
    並應確實遵守。是原告前揭所述，無非單方所執之詞，委無
    足取。綜上所述，被告依法裁處，應無違誤。原告之訴為無
    理由。　
(二)聲明：原告之訴駁回。
四、爭點：
(一)被告認原告駕駛系爭機車，於110年6月18日14時28分，行經
    新北市○○區○○路0段00號對面)時，有「汽車駕駛人未依規定
    使用方向燈」之違規行為，以原處分裁罰原告，是否合法有
    據？
(二)原告主張其進入違規路口時已有打右轉方向燈，然其出彎後
    在外側道路即遇有違規停車之車輛阻擋，為閃避該車即切換
    車道，此屬右向轉彎之整體連續駕駛行為，且依該彎道設計
    ，要從原本之右轉方向燈迅速改成左轉方向燈，不具有期待
    可能性等情為由，訴請撤銷原處分，是否有理可採？
五、本院之判斷：
(一)前提事實：原告駕駛其所有系爭機車，於110年6月18日14時
    28分，行經新北市○○區○○路0段00號對面)時，因有「汽車駕
    駛人未依規定使用方向燈」之違規行為，遭民眾於110年 6
    月21日（符合道路交通管理處罰條例第7條之1所規定之7日
    內檢舉期限）檢具違規採證影片向舉發機關提出檢舉不服舉
    發，嗣經舉發機關執勤員警檢視違規採證影片後，遂於110
    年7月2日（符合行為時之道路交通管理處罰條例第90條之舉
    發期限）製單舉發，並記載應到案日期為110年8月16日前，
    原告嗣於到案期限前之110年7月9日提出申訴不服舉發，惟
    經被告向舉發機關查明原告陳述情節及違規情形後，仍認違
    規事實明確，被告為此乃依道路交通管理處罰條例第42條及
    違反道路交通管理事件統一裁罰基準等規定，以原處分裁處
    原告罰鍰1,200元等情，此有檢舉明細資料、本案舉發通知
    單暨送達資料、原告之交通違規申訴資料、違規查詢報表、
    新北市政府警察局土城分局110年7月19日新北警土交字第11
    03708389號函、採證照片、舉發員警職務報告、道路交通事
    故現場圖、原處分書、系爭機車車籍查詢、駕駛人基本資料
    及採證光碟附卷可稽（分見本院卷第61頁、第63頁暨暨第65
    頁至第69頁、第第71頁至第73頁、第74頁、第75頁、第77頁
    至第78頁、第79頁、第81頁、第83頁、第89頁及第91頁)，
    核堪採認為真實。
(二)被告認原告駕駛系爭機車，於110年6月18日14時28分，行經
    新北市○○區○○路0段00號對面)時，有「汽車駕駛人未依規定
    使用方向燈」之違規行為，以原處分裁罰原告，核屬合法有
    據。
  1.應適用之法令：
  ⑴按「行車遇有轉向、減速暫停、讓車、倒車、變換車道等情
    況時所用之燈光及駕駛人之手勢，應依下列規定：六、變換
    車道時，應先顯示欲變換車道方向之燈光或手勢。」，道路
    交通安全規則第91條第1項第6款定有明文。次按「汽車駕駛
    人，不依規定使用燈光者，處新臺幣一千二百元以上三千六
    百元以下罰鍰。」、又「車輛：指非依軌道電力架設，而以
    原動機行駛之汽車（包括機車）、慢車及其他行駛於道路之
    動力車輛」，則分為道路交通管理處罰條例第42條及第3條
    第8款所明文。
  ⑵次按違反道路交通管理事件統一裁罰基準及處理細則第 1條
    規定：「本細則依道路交通管理處罰條例第92條第 4項規定
    訂定之」、第2條第 1項、第2項規定：「處理違反道路交通
    管理事件之程序及統一裁罰基準依本細則之規定辦理。前項
    統一裁罰基準，如附件違反道路交通管理事件統一裁罰基準
    表。」，核上開統一裁罰基準及處理細則之規定，就其立法
    目的及功能，乃為防止處罰機關枉縱或偏頗，依道路交通管
    理處罰條例第92條第 4項所授權交通部會同內政部訂定「違
    反道路交通管理事件統一裁罰基準及處理細則」及其附件「
    違反道路交通管理事件統一裁罰基準表」，用以維持裁罰之
    統一性與全國因違反道路交通管理事件受處罰民眾之公平，
    不因裁決人員不同，而生偏頗，寓有避免各監理機關於相同
    事件恣意為不同裁罰之功能，並非法所不許，於憲法上保障
    人民財產權之意旨並無牴觸（此並有司法院大法官會議釋字
    第 511號解釋意旨理由足資參照），並無違反法律保留原則
    。再依本件違規行為時點之違反道路交通管理事件統一裁罰
    基準表記載，機車或小型車駕駛人不依規定使用燈光，於期
    限內繳納或到案聽候裁決者，應處罰鍰 1,200元。核此規定
    ，既係基於母法之授權而為訂定，且就違反道路交通管理事
    件統一裁罰基準及處理細則附件所示統一裁罰基準表中有關
    道路交通管理處罰條例第42條之裁罰基準內容（基準表區分
    機車或小型車、大型車，並以行為人之違規是否於期限內繳
    納或到案聽候裁決者及其逾越到案期限在30日內、30日以上
    60日以內及60日以上者，分別裁處以不同罰鍰標準，符合相
    同事件相同處理，不同事件不同處理之平等原則。），並未
    牴觸母法，是被告自得依此基準而為裁罰。
  2.查，舉發員警處理民眾檢舉系統案件，本件系爭機車於110
    年6月18日14時28分，在土城區中央路1段5號對面有變換車
    道未依規定使用方向燈違規事實，乃依法舉發等情，業據舉
    發員警職務報告記載綦詳（見本院卷第79頁），核與本院卷
    第75頁所附之新北市政府警察局土城分局110年7月19日新北
    警土交字第1103708389號函文所載：「………本案係民眾於110
    年6月21日提供採證相(影)片向本分局檢舉000-000號重機車
    於110年6月18日14時28分在土城區中央路1段(5號對面)變換
    車道不依規定使用方向燈，經本分局檢視違規相（影）片，
    爰依道路交通管理處罰條例第42條規定舉發………」等語大致
    相符，復觀諸本院卷第77頁至第78頁所附之採證照片並對同
    卷第81頁所附之道路交通事故現場圖以觀，可知於照片顯示
    時間2021/06/18 14:28:14至14:28:16時，見原告駕駛系爭
    機車右轉駛入土城區中央路1段之外側車道等情；嗣於照片
    顯示時間2021/06/18 14:28:17時，見原告所騎乘之系爭機
    車遂向左行駛切入中央路1段之中間車道，但未見該系爭機
    車有打左轉方向燈等情，此情亦核與上揭新北市政府警察局
    土城分局110年7月19日新北警土交字第1103708389號函文所
    述相符（見本院卷第78頁）。準此足見，原告駕駛系爭機車
    ，於110年6月18日14時28分，行經新北市○○區○○路0段00號
    對面)時，有「汽車駕駛人未依規定使用方向燈」之違規行
    為無誤，被告據此以原處分裁罰原告，即核屬合法有據。
(三)原告主張其進入違規路口時已有打右轉方向燈，然其出彎後
    在外側道路即遇有違規停車之車輛阻擋，為閃避該車即切換
　　車道，此應屬右向轉彎之整體連續駕駛行為，且依該彎道設
　　計計，要從原本之右轉方向燈迅速改成左轉方向燈，不具有
　1.查，原告雖起訴主張其進入違規路口時已有打右轉方向燈，
    然其出彎後在外側道路即遇有違規停車之車輛阻擋，為閃避
    該車即切換車道，此應屬右向轉彎之整體連續駕駛行為。惟
    查，就原告上開所稱其在進入違規路口時已有打右轉方向燈
    之行為，然核諸此駕駛行為，乃是其駕駛系爭機車在尚未進
    入中央路1段時所為之使用方向燈行為，當原告駕駛系爭機
    車已行駛進入中央路1段之外側車道後，該系爭機車之右轉
    方向燈則已消滅，此觀諸本院卷第77頁所附之採證照片2幀
    即可自明。則嗣後當原告駕駛系爭機車從中央路1段之外側
    車道，向左切入中央路1段之中間車道時，已是在不同之路
    段地點，且以不同之方向為變換車道之駕駛行為，自難視原
    告先前在尚未進入中央路1段之打右轉方向燈之行為，可等
    同於之後在中央路1段外側車道變換之中間車道之打左轉方
    向燈之行為。是以，原告上開主張，自難採為撤銷原處分之
    理由。
　2.至於原告另主張其出彎道後即即遇有違規停車之車輛阻擋，
    而依該彎道設計，要從原本之右轉方向燈迅速改成左轉方向
    燈，不具有期待可能性乙節。惟此，經本院細觀前開本院卷
    第77頁下方所附之採證照片所示，亦可得知舉發當時原告駕
    駛系爭機車右轉駛入中央路1段後，在其前方處雖確實見有
    原告所稱之違規停車之車輛阻擋，但是駕駛人打方向燈之行
    為，僅需不到一秒鐘之時間為啟動開關之動作，然衡諸原告
    駕駛之系爭機車與該違規停車之車輛之間，仍距離甚遠，且
    參以原告車輛剛經過轉彎，車速亦非快速，依此情形而論，
    原告仍有相當之時間可以左轉切入中間車道以閃避違規停車
    之車輛，並且完成打左轉方向燈之行為。從而，原告此部分
    主張，亦難採憑。
六、本件判決基礎已臻明確，兩造其餘攻擊防禦方法及訴訟資料
    ，經本院審核後，或與本案爭點無涉，或對於本件判決結果
    不生影響，爰無庸一一再加論述，爰併敘明。
七、本件第一審裁判費新臺幣300元，應由敗訴之原告負擔，所
    以確定如主文第2項所示。
八、結論：原處分核無違誤，原告訴請撤銷為無理由，應予駁回
    。
中　　華　　民　　國　　110 　年　　12　　月　　16　　日
                  行政訴訟庭  法  官  楊志勇
上為正本係照原本作成。
如不服本判決，應於判決送達後20日內，向本院提出上訴狀，上
訴狀並應記載上訴理由，表明關於原判決所違背之法令及其具體
內容或依訴訟資料可認為原判決有違背法令之具體事實，並繳納
上訴費新臺幣750元。 其未表明上訴理由者，應於提出上訴後20
日內向本院補提理由書（上訴狀及上訴理由書均須按他造人數附
繕本），如逾期未提出上訴理由書者，本院毋庸再命補正，由本
院逕以裁定駁回上訴。
                              書記官  林楷勳
中　　華　　民　　國　　110 　年　　12　　月　　16　　日